臺灣桃園地方法院刑事判決　　　　　　　　　　　　　　　九十年度訴字第九八號
　　公　訴　人　臺灣桃園地方法院檢察署檢察官
　　被　　　告　甲○○
右列被告因偽造文書等案件，經檢察官提起公訴（八十九年度偵字第一七五七四號）
，本院判決如左：
    主  文
甲○○共同連續行使偽造私文書，足以生損害於他人，處有期徒刑陸月，如易科罰金
以參佰元折算壹日。扣案偽造之信用卡伍張沒收。
    事  實
一、甲○○於民國八十九年十一月十三日上午七時許，在桃園縣大園鄉○○村○○路
    五七○號前，明知姓名、年籍不詳，綽號「小楊」之成年男子所交付之中國信託
    商業銀行信用卡二張（卡號：0000000000000000號，真正持卡
    人為詹仕安、卡號：0000000000000000號，真正持卡人為康敏
    雄）、花旗銀行信用卡一張（卡號：0000000000000000號，真
    正持卡人為鄭吉川）、華信安泰信用卡股份有限公司信用卡一張（卡號：000
    0000000000000號，真正持卡人為吳魏）、慶豐銀行信用卡一張（
    卡號：0000000000000000號，真正持卡人為陳月雲）均係偽造
    之信用卡，竟與該名男子共同基於意圖為自己不法所有及行使偽造私文書之概括
    犯意聯絡，由甲○○在上開偽卡背面簽名欄接續偽簽「楊達華」之署名，二人並
    於同日上午九時許共同前往桃園縣大園鄉○○路某電器行，推由甲○○持上開偽
    造之中國信託商業銀行信用卡（卡號：0000000000000000號）
    佯為真正持卡人欲刷卡購買快譯通電子辭典，而將該偽造之信用卡持交店員結帳
    ，惟因資料不符而未消費成功；甲○○繼於同日十二時四十分許，前往桃園縣大
    園鄉○○路六十七號「統聯電子專賣店」，由甲○○持上開偽造之中國信託商業
    銀行信用卡（卡號：0000000000000000號）佯裝欲刷卡購買Ｄ
    ＶＤ主機，而將該偽造之信用卡持交店員林有亮結帳，為林有亮察覺有異，經以
    電話向發卡銀行查證係屬偽卡後報警處理而查獲上情，並自甲○○身上起出上開
    偽造之信用卡五張。
二、案經桃園縣警察局大園分局報告台灣桃園地方法院檢察署檢察官偵查起訴。
    理  由
一、訊據被告甲○○固不否認自綽號「小楊」之人處收受上開信用卡並於各該信用卡
    背面簽名欄簽署「楊達華」之署名後於右揭時地持以刷卡消費等情不諱，惟辯稱
    伊不知道是偽卡云云。經查，被告持偽造之中國信託商業銀行信用卡簽帳消費一
    節，業據證人即「統聯電子專賣店」店員林有亮於警訊中證稱：被告於八十九年
    十一月十三日十二時四十分在其統聯電子專賣店以中國信託商業銀行、卡號：0
    000000000000000號信用卡簽帳購買ＤＶＤ主機，伊懷疑是偽卡
    ，經向銀行查證後報警查獲等語明確，並有自被告身上起獲之信用卡五張扣案可
    佐，而該五張信用卡分別經桃園縣警察局大園分局及本院函送各該發卡銀行鑑識
    結果，認均屬偽卡一節，亦有中國信託商業銀行八十九年十一月十三日函、美商
    花旗銀行股份有限公司台北分行九十年二月六日（90）消信字第○一八四號函、
    慶豐商業銀行九十年二月九日（90）慶銀消卡催字第○二九號函、財團法人聯合
    信用卡處理中心90.3.23（90）聯卡會服字第二二八號函在卷可稽。次據被告於
    警訊中供稱：伊跟小楊是送貨認識，因伊家裡有很多ＤＶＤ影片，但沒錢買主機
    ，小楊即邀伊在大園鄉○○村○○路五七○號前碰面，並將該五張信用卡交給伊
    ，伊和小楊坐計程車沿路尋找目標，至附近某一電器行，小楊就拿一張中國信託
    卡號：0000000000000000號信用卡交伊，要伊去刷看看這張卡
    額度多少，伊進入店內選購一台掌上型語音電腦，但因這張是偽卡，不符刷卡條
    件，所以未購買就出來，又沿路尋找至大園鄉○○路「統聯電子專賣店」，持中
    國信託卡號：0000000000000000號信用卡進入選購ＤＶＤ主機
    一台，被老闆發現係偽卡等語；於本院供稱：伊跟小楊說伊要買ＤＶＤ主機，他
    說他卡可以借伊刷，他給伊多張，說一張刷不過，可一換另一張刷，伊等一起去
    刷快譯通時，他在車上等，叫伊下車幫他刷快譯通字典，ＤＶＤ主機他叫伊換另
    一張刷，這時他已經走了，卡片背面簽名是他叫伊簽的，上面原本有字，他把它
    擦掉，叫伊寫伊的字跡上去，他說不這樣有些店不會讓伊刷，（訊問：為何你購
    物時自稱楊達華本人在場，還要叫你在信用卡背面簽名）因為他說簽帳時，簽單
    上的簽名如果與信用卡背面的簽名不符時，商店會不同意消費等情參之，是彼等
    既同往購買快譯通電子辭典，又係「小楊」本人所欲購之物，理應由持卡人「小
    楊」入內選購簽帳消費才是，其捨此不為，反將其信用卡上本人之簽名塗銷要求
    被告在其上簽名後交由被告行使俾與簽帳單上之簽名相符，寧有此理，而如此一
    來，小楊本人豈非不能使用，且信用卡表彰持卡人之信用，形同塑膠貨幣，又豈
    有將多達五張信用卡任交他人使用之理，凡此均悖謬常情之至，殊難置信，且被
    告於簽帳消費快譯通辭典失敗後，當即知曉所持信用卡之來源、真偽大有可疑，
    其明知如此，仍續至其他商店換持另張信用卡消費，其希冀以偽卡詐得財物之意
    圖，實甚彰顯，是其辯稱不知是偽卡云云，核屬飾卸之詞，要無可取。至被告警
    訊中所稱於海口路某電器行所使用之中國信託信用卡卡號係000000000
    0000000號，另於「統聯電子專賣店」行使之偽卡係中國信託卡號000
    0000000000000號信用卡，核與證人即統聯電子專賣店店員林有亮
    所陳被告使用之偽卡係中國信託卡號0000000000000000號信用
    卡一節雖略有出入，然證人既曾以卡號向發卡銀行查證其真偽，而被告應不會特
    地注意其所使用之信用卡卡號，應以證人所陳較為可採，另被告自承其第一次持
    卡消費未成功，於第二次即換持另張信用卡使用，是其第一次所使用之中國信託
    信用卡卡號應係0000000000000000號，而非00000000
    00000000號，應可認定。本件事證明確，被告犯行堪以認定。
二、按刑法上所謂文書係指能證明一定法律關係之文書，而署押係指在文書或物體上
    署名或簽押用以證明一定之意思表示或一定事實之謂，在社會上具相當之信用性
    ，自以其名義人或經合法授權之人始得為之，刑法特立規範處罰偽造文書及署押
    之行為，其目的無非亦在確保文書及署押之信用性，故縱所偽造文書或署押之名
    義人事實上並無其人，亦無解於偽造文書或偽造署押犯罪之成立。次按信用卡係
    由發卡銀行所製作，載有發卡銀行名稱、卡號、有效日期及持卡人英文姓名，背
    面並有記載信用卡持卡資料電磁紀錄之磁條，依持卡人、發卡銀行及特約商店之
    契約規定，係用為持卡人得向特約商店簽帳交易之證明用意，依刑法第二百二十
    條第一項、第二項之規定，以文書論，且信用卡為發卡銀行所製作，為信用交易
    之民事法律關係之證明，自屬私文書之性質。又信用卡背面持卡人之簽名，係作
    為持卡人持卡消費時供特約商店核對簽帳單上簽名是否相符而決定是否同意使用
    之用，具有法律上一定意思表示，被告於該五張信用卡背面接續偽造「楊達華」
    署押，自屬偽造準私文書之行為。核被告於偽造之信用卡背面偽簽署押而偽造準
    私文書連同偽造之信用卡持以行使，係侵害一個文書信用之社會法益，所為係犯
    刑法第二百十六條、第二百十條之行使偽造（準）私文書罪及同法第三百三十九
    條第三項、第一項之詐欺取財未遂罪；其偽造署押為偽造準私文書之部分行為，
    又偽造準私文書之低度行為行使之高度行為所吸收，均不另論罪。被告與綽號小
    楊之成年男子間，就上開犯罪有犯意聯絡與行為分擔，應依刑法第二十八條之規
    定論以共同正犯。又被告行為後，刑法於九十年六月二十日增訂第二百零一條之
    一第二項：「行使前項偽造、變造之信用卡、金融卡、儲值卡或其他相類作為簽
    帳、提款、轉帳或支付工具之電磁紀錄物，或意圖供行使之用，而收受或交付於
    人者，處五年以下有期徒刑，得併科三萬元以下罰金。」，就被告行使偽造信用
    卡部分比較新舊法律規定（即刑法第二百零一條之一第二項及第二百十六條、第
    二百十條）之結果，二罪最重本刑固同為五年以下有期徒刑，然新法尚得併科罰
    金，故以舊法之規定對於被告較為有利，應依刑法第二條第一項但書之規定適用
    舊法。另被告二次持偽造信用卡購物時，其將信用卡交付店方時即已開始詐欺行
    為之著手，然旋為店方發覺而未取得所購之物，其詐欺犯行尚屬未遂。而被告二
    次行使偽造私文書及詐欺取財未遂之犯行，均時間緊接，方法相同，觸犯構成要
    件相同之罪名，顯係基於概括犯意為之，均為連續犯，各應依刑法第五十六條規
    定以一罪論，並均加重其刑。而被告所犯上開連續行使偽造私文書及連續詐欺取
    財未遂二罪間，有目的手段之牽連犯關係，應依刑法第五十五條之規定從一重之
    連續行使偽造私文書罪處斷。爰審酌被告年輕力壯，不思自食其力，反持偽卡訛
    詐他人財物，足以破壞金融交易秩序，所持偽卡之張數及刷卡消費之次數，犯後
    飾詞卸責未具悔意等一切情狀，量處如主文所示之刑；又被告行為後，刑法第四
    十一條於九十年一月四日修正，同年月十日經總統公布施行，由原來犯最重本刑
    三年以下有期徒刑以下之刑之罪，而受六個月以下徒刑或拘役之宣告得易科罰金
    之要件，修改為犯最重本刑為五年以下有期徒刑以下之刑之罪，而受六個月以下
    徒刑或拘役之宣告得易科罰金之要件，經比較新舊法，以新法有利於被告，自應
    依刑法第二條第一項前段規定，適用裁判時即修正後之刑法第四十一條第一項前
    段之規定，併諭知易科罰金之折算標準。另被告所行使之偽造信用卡五張，為共
    犯綽號小楊之男子所有交由被告作為本件犯罪使用之物，應依刑法第三十八條第
    一項第二款之規定諭知沒收；至被告於信用卡背面簽名欄偽造之「楊達華」署押
    五枚，因該信用卡已宣告沒收，即無需再對附著其上偽造之署押重複為沒收之宣
    告，附此敘明。
三、又中國信託商業銀行雖具狀陳報卡號：0000000000000000號信
    用卡（持卡人康敏雄）曾遭人冒刷四筆，並檢附客戶消費明細表及帳單明細乙份
    到院，然訊之被告堅詞否認有冒刷該筆消費，而觀諸該函所附簽帳單上之簽名係
    「陳少華」，與卷附被告於扣案偽卡背面簽名均為「楊達華」之情形並非一致，
    則被告持該等偽卡購物自無簽用其他姓名之可能，且經諭命其書寫陳少華字跡五
    遍，其筆跡顯非出於同一人所為，此外復查無其他事證可認係被告所為，自難遽
    行論斷被告有持偽卡為該四筆消費之情事，附此敘明。
據上論斷，應依刑事訴訟法第二百九十九條第一項前段，刑法第二條第一項、第二十
八條、第五十六條、第二百十六條、第二百十條、第三百三十九條第三項、第一項、
第五十五條、第四十一條第一項前段、第三十八條第一項第二款、罰金罰鍰提高標準
條例第一條前段、第二條，判決如主文。
本案經檢察官魏雯祈到庭執行職務。
中      華      民      國      九十一      年    三    月    十一    日
                                臺灣桃園地方法院刑事第五庭
                                    審判長法  官  江振義
                                          法  官  江德民
                                          法  官  鍾淑慧
右正本證明與原本無異。
如不服本判決，應於判決送達後十日內，向本院提出上訴狀。
                                          書記官  蕭琪男
中      華      民      國      九十一      年    三    月    十一    日
附論罪科刑依據之法條：
刑法第二百十六條
行使第二百十條至第二百十五條之文書者，依偽造、變造文書或登載不實事項或使登
載不實事項之規定處斷。
刑法第二百十條
偽造、變造私文書，足以生損害於公眾或他人者，處五年以下有期徒刑。
刑法第三百三十九條：
意圖為自己或第三人不法之所有，以詐術使人將本人或第三人之物交付者，處五年以
下有期徒刑、拘役或科或併科一千元（已提高十倍為一萬元）以下罰金。
以前項方法得財產上不法之利益或使第三人得之者，亦同。
前二項之未遂犯罰之。
